# 对于存在初验与终验的软件定制开发业务，收入确认时点的判定处理

提问人：shenyp1994 时间：2022-12-09 13:53:50
发行人的业务模式主要是向政府类、国有企业和事业单位销售定制类开发软件，通常来说定制产品的验收存在初验（试运行）以及终验两个时点。
个人的疑惑如下：
1 、过去企业采用初验法确认收入，但是经过尽调发现，50%以上的项目在初验至终验环节的成本支出占总收入的比重大于10%，因此个人觉得这种情况下初验法确认收入过早。除此之外，由于客户的特殊性，导致回款周期非常长，应收账款账龄基本都在 1 年以上。
2 、经过查看，基本初验至终验的周期在 1 年左右，部分会在一年以上，目前的设想是设定一个比例，比如总体收入的5%，如果初验确认收入时，预估初验至终验后续支出比重占总收入的5%，那么可以采取初验法确认收入，同时对5%的成本部分计提预计负债，超过5%的部分采取终验法
具体分录：
借：应收 贷：收入
借：成本 贷：存货+预计负债（5%的总体收入）
不知道上述方法目前来看是否合理，如果合理的话，以下几个问题：
1 、在执行时最好准备那些依据为预估预计负债提供证据，保证会计估计的合理性与充分性。
2 、对于预估后续支出大于5%的合同，转而采取终验法，从报表影响来看是把原管理层报表确认的收入向以后年度调整，应收账款的账龄也相应发生变化，这个调整会被视为人为调整么？
望各位赐教，感谢

回答人：chenyiwei
“定一个比例，比如总体收入的5%，如果初验确认收入时，预估初验至终验后续支出比重占总收入的5%，那么可以采取初验法确认收入，同时对5%的成本部分计提预计负债，超过5%的部分采取终验法”这种做法理论上是可行的，但涉及重大会计估计，且该估计的结果对收入和利润的确认时点有较大影响，因此实务中被监管质疑和反对的可能性很大。故实务中不建议如此操作，更大可能性是全部采用终验法。
鉴于此类行业的IPO项目和上市公司不少，建议深入研究同行业的收入确认模式，考虑能否参考借鉴。